【裁判字號】    97,訴,1868
【裁判日期】    970929
【裁判案由】    毒品危害防制條例
【裁判全文】
臺灣板橋地方法院刑事判決              97年度訴字第1868號
公  訴  人  臺灣板橋地方法院檢察署檢察官
被      告  乙○○
上列被告因違反毒品危害防制條例案件，經檢察官提起公訴（97
年度毒偵字第2631號），嗣因被告於本院準備程序中就被訴事實
為有罪之陳述，本院告知被告簡式審判程序之旨，並聽取當事人
之意見後，由本院合議庭裁定改由受命法官獨任依簡式審判程序
進行，判決如下：
    主  文
乙○○施用第一級毒品，累犯，處有期徒刑拾月，扣案之第一級
毒品海洛因壹包（驗餘淨重零點零壹貳公克），沒收銷燬之，上
開毒品之外包裝袋壹個，沒收之。
    事  實
一、乙○○前於民國89年間，因施用第二級毒品案件，經本院以
    89年度毒聲字第2952號裁定送觀察、勒戒後，認無繼續施用
    毒品之傾向，於89年5 月17日執行完畢釋放出所，由臺灣板
    橋地方法院檢察署檢察官以89年度毒偵字第3626號為不起訴
    處分確定；復於90年間，因施用毒品案件，經本院以90年度
    毒聲字第2487、3030號裁定送觀察、勒戒後，認有繼續施用
    毒品之傾向，而由本院以90年度毒聲字第5006號裁定令入戒
    治處所施以強制戒治1 年，嗣經本院以91年度毒聲字第1582
    號裁定停止戒治，所餘戒治期間，付保護管束，惟其於保護
    管束期間，有行為違反保護管束應遵守事項情節重大，經本
    院以91年度毒聲字第4134號裁定撤銷停止戒治，令入戒治處
    所施以強制戒治，於92年11月12日再入戒治處所強制戒治，
    嗣於93年1 月9 日因毒品危害防制條例修正而停止執行強制
    戒治報結；又於92年間，因連續施用第一、二級毒品案件，
    經臺灣屏東地方法院以92年度訴字第244 號分別判處有期徒
    刑8 月、4 月，應執行有期徒刑10月確定；再於93年間，因
    施用第二級毒品案件，經臺灣臺東地方法院以93年度簡字第
    93 號 判處有期徒刑6 月確定；繼於94年間，因施用第一級
    毒品案件，經本院以94年度訴字第2667號判處有期徒刑1 年
    2 月確定；復於95年間，因連續施用第一、二級毒品案件，
    經本院以95年度訴字第2387號分別判處有期徒刑9 月、4 月
    ，應執行有期徒刑11月確定，上開三罪嗣經本院以96年度聲
    減字第1886號裁定各減為有期徒刑7 月、4 月又15日及2 月
    ，並將後二罪更定應執行有期徒刑5 月確定；而前揭應執行
    之有期徒刑7 月、5 月部分接續執行，甫於96年12月15日縮
    刑期滿（於本案構成累犯）。詎其猶不知悔悟，復基於施用
    第一級毒品海洛因（下稱海洛因）之犯意，於97年3 月2 日
    某時許，在其位於臺北縣新莊市○○路132 巷10弄1 號2 樓
    住處，以將海洛因摻入香菸後點燃後吸食之方式，施用海洛
    因1 次。嗣於97年3 月5 日15時10分許，為警在臺北縣新莊
    市○○○路1 號前查獲，並扣得海洛因1 小包（原淨重0.01
    4 公克、驗餘淨重0.012 公克），經警採集其尿液送驗而查
    悉上情。
二、案經臺北縣政府警察局新莊分局報告臺灣板橋地方法院檢察
    署檢察官偵查起訴。
    理  由
壹、程序方面：
    查本件被告乙○○所犯並非死刑、無期徒刑、最輕本刑為三
    年以上有徒刑之罪或高等法院管轄第一審案件，而其於準備
    程序進行中，被告先就被訴事實為有罪之陳述，經法官告知
    簡式審判程序之旨，並聽取公訴人及被告之意見後，本院認
    適宜改依簡式審判程序進行，爰依刑事訴訟法第273 條之1
    第1 項、第284 條之1 規定，由本院合議庭以裁定由受命法
    官獨任進行簡式審判程序，合先敘明。
貳、實體方面：
一、上揭事實，業據被告乙○○於偵查中及本院審理時坦承不諱
    ，復有臺北縣政府警察局新莊分局搜索扣押筆錄、扣押物品
    目錄表、查獲煙毒鑑定證明書、查獲涉嫌毒品危害防制條例
    毒品初步檢驗報告書各1 份、現場暨扣案物品照相3 幀存卷
    可稽，及海洛因1 包扣案可資佐證。又被告為警查獲時所採
    其尿液送驗結果，係呈嗎啡陽性反應，此有臺北縣政府警察
    局新莊分局偵辦煙毒、麻醉藥品案被移送人姓名及代碼對照
    表（尿代碼編號：D0000000）、台灣檢驗科技股份有限公司
    於97年3 月19日出具之濫用藥物檢驗報告（報告編號：CH/2
    008/30174 ）各1 份在卷可稽。而扣案之米白色粉末1 袋，
    經送交通部民用航空局航空醫務中心鑑驗結果，淨重0.0140
    公克，取樣0.0020公克，餘重0.0120公克，檢出海洛因成分
    ，有該中心97年5 月5 日航藥鑑字第0972364 號毒品鑑定書
    1 份存卷可憑。被告之任意性自白核與事實相符，堪以採信
    ，足認被告確有施用第一級毒品犯行至明。
二、按於92年7 月9 日新修正並於93年1 月9 日施行之毒品危害
    防制條例刪除二犯及三犯之規定，一改修法前繁雜之處遇程
    序，僅將施用毒品者簡化區分為初犯、再犯，並認施用毒品
    者係屬病患性犯人，以觀察、勒戒戒除其身癮，並以強制戒
    治去除其心癮。經觀察、勒戒或強制戒治執行完畢釋放後，
    若係五年後再犯該條例第10條施用毒品罪者，與同條例第20
    條第1 項、第2 項關於「初犯」之處理方式相同，檢察官應
    先聲請法院裁定令被告入勒戒處所觀察、勒戒，並視有無繼
    續施用毒品傾向，決定應予釋放、為不起訴之處分，或應聲
    請法院裁定令入勒戒處所強制戒治；若係五年內「再犯」同
    條例第十條施用毒品罪者，依同條例第23條第2 項規定，檢
    察官則應依法追訴。觀諸該條例第20條第3 項之修正理由：
    「觀察、勒戒或強制戒治五年後再犯者，顯見前所實施之觀
    察、勒戒或強制戒治已足以遮斷其施用毒品之癮，為期自新
    及協助其戒除毒癮，對此五年後再犯者，爰明定仍適用初犯
    之規定，先經觀察、勒戒、強制戒治之程序。」及同條例第
    23條第2 項之修正理由：「為配合簡化施用毒品犯之刑事處
    遇程序，並鑑於經觀察、勒戒或強制戒治執行完畢釋放後五
    年內再犯者，其再犯率甚高，原據以實施之觀察、勒戒及強
    制戒治既已無法收其實效，自應施以刑事處遇。」顯然如施
    用毒品者係前經觀察、勒戒或強制戒治等治療程序執行完畢
    五年後，始再施用毒品之「初犯」，因前所執行之觀察、勒
    戒或強制戒治已足收戒除毒癮之效，自應重新執行觀察、勒
    戒或強制戒治等治療程序，並於治療程序執行完畢後，由檢
    察官為不起訴處分，毋庸對之追訴處罰；反之，在「再犯」
    之情形，因其先前所為治療程序顯未能收戒斷毒癮之效，且
    考量施用毒品者之再犯率偏高，乃簡化其刑事處遇程序，而
    逕予追訴處罰，不再施以治療程序。參酌上開立法理由，修
    正毒品危害防制條例就施用毒品者，祇於「初犯」及「五年
    後再犯」二種情形，有其追訴條件之限制，即須於初犯經觀
    察、勒戒或強制戒治釋放後，「五年內均無施用毒品之行為
    」，始能認其前所實施之觀察、勒戒或強制戒治已足遮斷毒
    癮，而得於五年後再犯時，再予適用初犯之規定，重行觀察
    、勒戒等程序。倘五年內已經再犯，被依法追訴處罰，縱其
    第三次（或第三次以上）施用毒品之時間在初犯釋放五年以
    後，即與「五年後再犯」之情形有別，且因已於「五年內再
    犯」，顯見其再犯率甚高，原實施觀察、勒戒或強制戒治，
    已無法收其實效，而無五年戒斷期之存在，自無再經觀察、
    勒戒及強制戒治之必要，應由檢察官逕行起訴，始符新法修
    正之本旨。經查，本案被告前於89年間，因施用第二級毒品
    案件，經本院以89年度毒聲字第2952號裁定送觀察、勒戒後
    ，認無繼續施用毒品之傾向，於89年5 月17日執行完畢釋放
    出所，由臺灣板橋地方法院檢察署檢察官以89年度毒偵字第
    3626號為不起訴處分確定；復於90年間，因施用毒品案件，
    經本院以90年度毒聲字第2487、3030號裁定送觀察、勒戒後
    ，認有繼續施用毒品之傾向，而由本院以90年度毒聲字第
    5006 號 裁定令入戒治處所施以強制戒治1 年，嗣經本院以
    91年度毒聲字第1582號裁定停止戒治，所餘戒治期間，付保
    護管束，惟其於保護管束期間，有行為違反保護管束應遵守
    事項情節重大，經本院以91年度毒聲字第4134號裁定撤銷停
    止戒治，令入戒治處所施以強制戒治，於92年11月12日再入
    戒治處所強制戒治，嗣於93年1 月9 日因毒品危害防制條例
    修正而停止執行強制戒治報結；又於92年間，因連續施用第
    一、二級毒品案件，經臺灣屏東地方法院以92年度訴字第24
    4 號分別判處有期徒刑8 月、4 月，應執行有期徒刑10月確
    定；再於93年間，因施用第二級毒品案件，經臺灣臺東地方
    法院以93年度簡字第93號判處有期徒刑6 月確定；繼於94年
    間，因施用第一級毒品案件，經本院以94年度訴字第2667號
    判處有期徒刑1 年2 月確定；復於95年間，因連續施用第一
    、二級毒品案件，經本院以95年度訴字第2387號分別判處有
    期徒刑9 月、4 月，應執行有期徒刑11月確定，上開三罪嗣
    經本院以96年度聲減字第1886號裁定各減為有期徒刑7 月、
    4 月又15日及2 月，並將後二罪更定應執行有期徒刑5 月確
    定，此有臺灣高等法院被告前案紀錄表在卷可稽。而被告既
    曾於上開觀察勒戒執行完畢釋放後五年內，已再犯施用毒品
    案件，並分別經判刑確定，則本案被告於本次即於97年3 月
    2 日某時許，再為本次施用第一級毒品犯行1 次，雖係於前
    揭第一次觀察勒戒後逾五年之後再犯，惟依上開說明，足認
    被告經上開觀察勒戒之執行後，未足以遮斷其施用毒品之癮
    ，自與前揭條例第20條第3 項之規定僅得適用於「再犯」之
    情形不合（此有最高法院95年度台非字第59號判決、95年度
    第7 次刑事庭會議決議可參），故本件公訴人逕向本院提起
    追訴，於法要無不合，附此陳明。綜上，本案事證明確，被
    告犯行堪以認定，應依法論科。
三、查海洛因屬於毒品危害防制條例第2 條第2 項第1 款所規定
    之第一級毒品，核被告所為，係犯毒品危害防制條例第10條
    第1 項之施用第一級毒品罪。被告施用前、後持有第一級毒
    品之低度行為，為進而施用之高度行為所吸收，不另論罪。
    又查被告有受如事實欄所述罪刑宣告及執行紀錄，此有上述
    前科表附卷可稽，被告於有期徒刑執行完畢後五年內，故意
    再犯有期徒刑以上之本罪，為累犯，應依刑法第47條第1 項
    規定，加重其刑。審酌被告有多次施用毒品前科，品行非佳
    ，且曾經觀察、勒戒執行完畢，竟再為本件施用毒品犯行，
    顯見其不思悔改，自制力亦顯不佳，足以戕害其身心，滋生
    其他犯罪，惡化治安，嚴重損及公益；惟另考量被告於犯後
    已坦承犯行，而其施用毒品行為於本質上係屬自我戕害行為
    ，反社會性之程度應屬較低等一切情狀，量處如主文所示之
    刑，以資懲儆。又扣案之海洛因1 包（驗餘淨重0.012 公克
    ），屬當場查獲之第一級毒品，不問屬於犯人與否，均應依
    毒品危害防制條例第18條第1 項前段規定，沒收銷燬之。至
    該海洛因包之外包裝袋1 個，係用於包裹毒品，防其裸露、
    潮濕，便於攜帶施用，係預備供被告施用毒品所用之物，且
    係被告所有，此業據其供明在卷，爰依刑法第38條第1 項第
    2 款規定，併予宣告沒收之。
據上論斷，應依刑事訴訟法第273 條之1 第1 項、第299 條第1
項前段，毒品危害防制條例第10條第1 項、第18條第1 項前段，
刑法第11條前段、第47條第1 項、第38條第1 項第2 款，判決如
主文。
本案經檢察官甲○○到庭執行職務。
中    華    民    國    97    年    9     月    29    日
                  刑事第十八庭法  官  林淑婷
以上判決正本證明與原本無異。
如不服本判決，應於送達後十日內，向本院提出上訴狀。
                              書記官  莊川億
中    華    民    國    97    年    9     月    30    日
附錄本案論罪科刑法條全文：
毒品危害防制條例第十條
施用第一級毒品者，處六月以上五年以下有期徒刑。
施用第二級毒品者，處三年以下有期徒刑。


司法院資訊處製作；財團法人民間司法改革基金會備份。
